【裁判字號】    97,訴,1136
【裁判日期】    970930
【裁判案由】    毒品危害防制條例
【裁判全文】
臺灣臺北地方法院刑事判決              97年度訴字第1136號
公  訴  人  臺灣臺北地方法院檢察署檢察官
被      告  甲○○
上列被告因毒品危害防制條例案件，經檢察官提起公訴（九十七
年度毒偵字第一五一○號），被告於準備程序中就被訴事實為有
罪之陳述，經本院合議庭裁定改用簡式審判程序，判決如下：
    主  文
甲○○施用第一級毒品，累犯，處有期徒刑拾月；扣案之如附表
編號一、二所示海洛因均沒收銷燬之。
    事  實
一、甲○○前於民國九十一年間因施用毒品案件，經臺灣臺南地
    方法院以九十一年度毒聲字第一六○六號裁定送勒戒處所觀
    察、勒戒，於九十一年十月二十六日執行完畢，認無繼續施
    用毒品之傾向，由臺灣臺南地方法院檢察署檢察官以九十一
    年度毒偵字第一四四四號為不起訴處分確定；復於九十四年
    間因施用毒品案件，經臺灣臺南地方法院以九十四年度訴字
    第七五○號判決有期徒刑七月確定，於九十六年五月十二日
    因縮刑期滿執行完畢，又於九十五年間因施用毒品案件，經
    臺灣臺南地方法院以九十五年度訴緝字第九四號判決有期徒
    刑五月確定，於九十六年三月二十六日送監後易科罰金執行
    完畢，猶不知悔改，基於施用第一級毒品海洛因之犯意，於
    九十七年四月十七日某時，在臺北縣三重市天台廣場附近，
    以將海洛因摻水後以針筒注射之方式，施用第一級毒品海洛
    因，嗣於九十七年四月十八日二十二時四十分許，在臺北市
    中山區○○○路○段六四巷二弄五號前，為警查獲，並扣得
    如附表編號一、二所示海洛因，而悉上情。
二、案經臺北市政府警察局中山分局報請臺灣臺北地方法院檢察
    署檢察官偵查起訴。
    理  由
一、上揭事實業據被告甲○○於本院準備程序（見本院卷第七十
    頁反面）、審理程序（見本院卷第七三頁）中坦承不諱，而
    被告於九十七年四月十九日一時許在臺北市政府警察局中山
    分局中山二派出所採集尿液，經送臺灣尖端先進生技醫藥股
    份有限公司以ＥＩＡ酵素免疫分析法、ＧＣ／ＭＳ氣相層析
    質譜儀分析法檢驗呈嗎啡類陽性反應，有臺北市政府警察局
    偵辦毒品按鍵尿液檢體委驗單（見偵卷第四八頁）、臺灣尖
    端先進生技醫藥股份有限公司九十七年五月二日濫用藥物檢
    驗報告（見偵卷第四九頁）附卷足憑，而扣案之如附表編號
    一、二所示之疑似海洛因白色粉末，經臺北市政府警察局中
    山分局以聯勤二○四廠製造之煙毒品檢驗Ａ包試劑檢驗，亦
    呈嗎啡、海洛因反應，有臺北市政府警察局中山分局查獲涉
    嫌毒品危害防制條例毒品初步鑑驗報告單附卷足憑（見偵卷
    第十七頁），另有臺北市政府警察局中山分局九十六年十二
    月十七日搜索扣押筆錄（見偵卷第二二至二五頁）及扣案毒
    品照片（見偵卷第三四至三六頁）在卷可參，足徵被告之自
    白與事實相符，堪以採信。按「九十二年七月九日新修正之
    毒品危害防制條例刪除二犯及三犯之規定，一改修法前繁雜
    之處遇程序，僅將施用毒品者簡化區分為初犯、再犯，並認
    施用毒品者係屬病患性犯人，以觀察、勒戒戒除其身癮，並
    以強制戒治去除其心癮。‧‧‧。參酌上開立法理由，修正
    毒品危害防制條例就施用毒品者，祇於『初犯』及『五年後
    再犯』二種情形，有其追訴條件之限制，即須於初犯經觀察
    、勒戒或強制戒治釋放後，五年內均無施用毒品之行為，始
    能認其前所實施之觀察、勒戒或強制戒治已足遮斷毒癮，而
    得於五年後再犯時，再予適用初犯之規定，重行觀察、勒戒
    等程序。倘五年內已經再犯，被依法追訴處罰，縱其第三次
    《或第三次以上》施用毒品之時間在初犯釋放五年以後，即
    與『五年後再犯』之情形有別，且因已於『五年內再犯』，
    顯見其再犯率甚高，原實施觀察、勒戒或強制戒治，已無法
    收其實效，而無五年戒斷期之存在，自無再經觀察、勒戒及
    強制戒治之必要，應由檢察官逕行起訴，始符新法修正之本
    旨。」，有最高法院九十五年台非字第五九號判決可資參照
    ，本件被告施用海洛因之時間雖在九十一年十月二十六日觀
    察勒戒執行完畢五年以後，然被告於五年內另因施用毒品案
    件，經臺灣臺南地方法院以九十四年度訴字第七五○號判決
    有期徒刑七月確定、以九十五年度訴緝字第九四號判決有期
    徒刑五月確定，有臺灣高等法院被告前案紀錄表附卷足憑（
    見本院卷第四至八頁），依上揭說明，本件已無再經觀察、
    勒戒及強制戒治之必要，應由檢察官逕行起訴，是被告施用
    第一級毒品罪，已堪認定，本件事證明確，應依法論科。
二、按海洛因係屬毒品危害防制條例第二條第二項第一款所規定
    之第一級毒品。核被告所為係犯毒品危害防制條例第十條第
    一項之施用第一級毒品罪，其施用前後持有第一級毒品之低
    度行為，應為嗣後施用之高度行為所吸收，不另論罪。又被
    告前於九十四年間因施用毒品案件，經臺灣臺南地方法院以
    九十四年度訴字第七五○號判決有期徒刑七月確定，於九十
    六年五月十二日因縮刑期滿執行完畢，又於九十五年間因施
    用毒品案件，經臺灣臺南地方法院以九十五年度訴緝字第九
    四號判決有期徒刑五月確定，於九十六年三月二十六日送監
    後易科罰金執行完畢，有臺灣高等法院被告前案紀錄表附卷
    足憑（見本院卷第四至八頁），其受前開徒刑之執行完畢後
    ，五年以內因故意再犯本件有期徒刑以上之罪，應依刑法第
    四十七條第一項之規定，論以累犯，並加重其刑。爰審酌被
    告素行不佳，前經觀察勒戒程序並經法院論罪處刑，仍不知
    悔改，復繼續沾染毒品惡習，其施用毒品行為對於自身危害
    程度非輕、其犯罪之動機、目的、手段，暨犯後坦承犯行、
    態度尚稱良好等一切情狀，量處如主文所示之刑。扣案之如
    附表編號一、二所示海洛因係第一級毒品，應依毒品危害防
    制條例第十八條第一項前段規定沒收銷燬之。
據上論斷，應依刑事訴訟法第二百七十三條之一第一項、第二百
九十九條第一項前段，毒品危害防制條例第十條第一項、第十八
條第一項前段，刑法第十一條前段、四十七條第一項，判決如主
文。
本案經檢察官羅月君到庭執行職務。
中    華    民    國    97    年    9     月    30    日
                  刑事第十四庭  法  官  李家慧
以上正本證明與原本無異。
如不服本判決，應於判決送達後10日內，向本院提出上訴狀。
                                書記官  鄭淑丰
中    華    民    國    97    年    9     月    30    日
附錄本件論罪科刑法條：
毒品危害防制條例第10條
施用第一級毒品者，處 6 月以上 5 年以下有期徒刑。
施用第二級毒品者，處 3 年以下有期徒刑。
附表：
┌───┬────────────────────────────────┐
│編號  │毒品及數量                                                      │
├───┼────────────────────────────────┤
│ 一   │海洛因五小包（總毛重：一．○三公克，總淨重：○．○三公克）      │
├───┼────────────────────────────────┤
│ 二   │分裝吸管內海洛因殘渣（量微無法驗重）                            │
└───┴────────────────────────────────┘


司法院資訊處製作；財團法人民間司法改革基金會備份。
